臺灣新北地方法院刑事判決
111年度金訴字第909號
111年度金訴字第980號
公  訴  人  臺灣新北地方檢察署檢察官
被      告  陳春臺


選任辯護人  陳恪勤律師  
            王仕升律師
            戴君豪律師
被      告  傅家寶



            卓衍華


上列被告因違反洗錢防制法等案件，經檢察官提起公訴（110年
度偵字第34839號），及追加起訴（111年度偵字第10747號），
本院判決如下：
    主  文
陳春臺犯如附表一編號4、5「主文」欄所示貳罪，各處如附表一
編號4、5「主文」欄所示之刑及沒收。應執行有期徒刑玖月。
傅家寶犯如附表一編號1至3「主文」欄所示參罪，各處如附表一
編號1至3「主文」欄所示之刑及沒收。應執行有期徒刑壹年陸月
，併科罰金新臺幣壹萬元，罰金如易服勞役，以新臺幣壹仟元折
算壹日。
傅家寶被訴關於附表一編號4、5之詐欺及洗錢部分無罪。
卓衍華犯如附表一編號4、5「主文」欄所示貳罪，各處如附表一
編號4、5「主文」欄所示之刑及沒收。應執行有期徒刑玖月。
    事  實
一、陳春臺自民國110年8月6日起，傅家寶自110年8月7日或8日
    起，卓衍華自110年8月8日起，加入真實姓名、年籍不詳，L
    INE暱稱「劉澤融-阿財」等人組成三人以上，以實施詐術為
    手段所組成具有持續性及牟利性之有結構性組織，並共同意
    圖為自己不法之所有，基於三人以上詐欺取財、洗錢及參與
    犯罪組織之犯意聯絡，由傅家寶擔任持人頭帳戶提款卡提款
    之車手工作，卓衍華擔任第一層收水人員，林美珠（已歿）
    擔任第二層收水人員，陳春臺擔任第三層收水人員，而為下
    列犯行：
　㈠先由詐欺集團之其他成員，於附表一編號1至3所示時間，以
    附表一編號1至3所示之方式施用詐術，致附表一編號1至3所
    示之人陷於錯誤，而分別匯款如附表一編號1至3所示之金額
    至附表一編號1至3所示帳戶，傅家寶再依詐欺集團成員指示
    ，持各該人頭帳戶提款卡提領其內款項，並依前述方式轉交
    詐欺集團上游成員（陳春臺、卓衍華此部分犯行，由檢察官
    另案偵辦中），以此方式製造金流斷點，隱匿詐欺取財犯罪
    所得去向、所在。
　㈡復由詐欺集團之其他成員，於附表一編號4、5所示時間，以
    附表一編號4、5所示之方式施用詐術，致附表一編號4、5所
    示之人陷於錯誤，而分別匯款如附表一編號4、5所示之金額
    至附表一編號4、5所示帳戶，惟傅家寶（此部分判決無罪如
    後）於附表一編號4、5所示之人遭詐欺及匯款前，即於110
    年8月18日10時55分許，在新北市○○區○○○路0○0號前為警查
    獲，致未提領附表一編號4款項，並配合警方提領附表一編
    號5所示詐得款項以查緝上游，由警方於同日12時36分許，
    在新北市○○區○○路0段0○0號前查獲卓衍華，再經卓衍華配合
    警方於12時55分許，在新北市○○區○○○路00號前騎樓查獲林
    美珠、陳春臺而均未遂，警方復於查獲陳春臺、傅家寶、卓
    衍華時，各扣得如附表二所示之物，而悉上情。
二、案經附表一所示之人訴由新北市政府警察局三重分局報告臺
    灣新北地方檢察署檢察官偵查起訴及追加起訴。
    理  由
壹、有罪部分：　　
一、按組織犯罪防制條例第12條第1項中段規定：「訊問證人之
    筆錄，以在檢察官或法官面前作成，並經踐行刑事訴訟法所
    定訊問證人之程序者為限，始得採為證據。」係以立法排除
    被告以外之人於警詢或檢察事務官調查中所為之陳述，得適
    用刑事訴訟法第159條之2、第159條之3及第159條之5之規定
    ，故證人於警詢中之陳述，於違反組織犯罪防制條例案件，
    即絕對不具有證據能力，自不得採為判決基礎；準此，被告
    以外之人非在檢察官偵訊或法院審理時踐行具結程序所為之
    陳述，關於組織犯罪防制條例之罪，不具證據能力，惟上開
    規定，係排除一般證人於警詢陳述之證據能力之特別規定，
    被告於警詢之陳述，對被告本身而言，則不在排除之列（最
    高法院102年度台上字第2653號判決意旨參照），且該規定
    僅是針對違反組織犯罪防制條例之罪有關證據能力之特別規
    定，其他非屬組織犯罪防制條例之罪部分，其被告以外之人
    於審判外所為之陳述，不受上開特別規定之限制，仍應依刑
    事訴訟法相關規定，定其得否為證據（最高法院103年度台
    上字第2915號判決意旨參照）。經查，證人即附表一所示之
    人於警詢時之證述，係屬被告以外之人於審判外之陳述，依
    前揭說明，於被告陳春臺、傅家寶、卓衍華（下合稱被告3
    人）違反組織犯罪防制條例部分，不具證據能力，不得採為
    判決之基礎，然就其餘罪名，則不受此限制。另被告於警詢
    時之自白，則屬被告之供述，為法定證據方法之一，自不在
    組織犯罪防制條例第12條第1項規定之排除之列，除有不得
    作為證據之例外，自可在有補強證據之情況下，作為證明被
    告3人各自違反組織犯罪防制條例之證據。
二、認定犯罪事實所憑之證據及理由：
　㈠被告陳春臺部分：
　　訊據被告陳春臺矢口否認有何上開犯行，辯稱：我是在報紙
    上應徵工作，幫忙跑腿收一些應收款，我完全不認識這些人
    云云，選任辯護人另為其辯護稱：陳春臺並不知悉參與詐欺
    集團，當時認為是收橋牌社的賭資，並無共同詐欺之故意，
    且其非詐欺集團水房幹部云云。經查：
　⒈被告陳春臺與「劉澤融-阿財」聯繫而從事收取、轉交款項之
    工作，且其均係向林美珠收取款項，轉交之對象則不同人，
    並於上開時間、地點為警查獲等節，業據被告陳春臺供承不
    諱，核與證人林美珠於偵查中之證述相符，並有被告陳春臺
    與「劉澤融-阿財」之LINE對話紀錄1份在卷可稽，此部分事
    實，首堪認定。又詐欺集團之其他成員，於附表一編號4、5
    所示時間，以附表一編號4、5所示之方式施用詐術，致附表
    一編號4、5所示之人陷於錯誤，而分別匯款如附表一編號4
    、5所示之金額至附表一編號4、5所示帳戶，惟同案被告傅
    家寶於附表一編號4、5所示之人遭詐欺及匯款前，即於110
    年8月18日10時55分許，在新北市○○區○○○路0○0號前為警查
    獲，並配合警方查緝上游等節，亦據證人即同案被告傅家寶
    、卓衍華於警詢及偵查中、證人林美珠、證人即告訴人洪韻
    玲、方巾嘉於警詢時證述明確（警詢部分均不包括證明參與
    犯罪組織），並有內政部警政署反詐騙諮詢專線紀錄表、嘉
    義市政府警察局第二分局興安派出所受理詐騙帳戶通報警示
    簡便格式表、受處理案件證明單、受理各類案件紀錄表、陳
    報單、郵政跨行匯款申請書、存摺交易明細、對話紀錄（告
    訴人洪韻玲部分）、內政部警政署反詐騙諮詢專線紀錄表、
    雲林縣警察局臺西分局麥寮分駐所受理詐騙帳戶通報警示簡
    便格式表、受處理案件證明單、金融機構聯防機制通報單、
    陳報單、受理各類案件紀錄表、對話紀錄、手機截圖、自動
    櫃員機交易明細表（告訴人方巾嘉部分）、玉山銀行集中管
    理部111年1月7日函暨吳肇原帳號0000000000000號帳戶開戶
    資料、交易明細、臺灣土地銀行北臺中分行111年1月4日函
    暨洪銘隆帳號000000000000號帳戶客戶序時往來明細查詢、
    帳戶基本資料查詢、新北市政府警察局三重分局扣押筆錄、
    扣押物品目錄表各1份（傅家寶）、新北市政府警察局三重
    分局搜索扣押筆錄、扣押物品目錄表各3份（卓衍華、林美
    珠、陳春臺）附卷可稽，復有附表二所示之物扣案可佐，此
    部分事實，同堪認定。
　⒉被告陳春臺及其辯護人雖均辯稱當時認為係收取賭資云云，
    惟綜觀卷內被告陳春臺、同案被告傅家寶、卓衍華及林美珠
    各自與「劉澤融-阿財」之LINE對話紀錄，均未見其4人或「
    劉澤融-阿財」有提及賭資一事，是此部分辯解，已難認有
    據。況依被告陳春臺之歷次供述，可知其從事此一工作，並
    未經一般任職之正式面試程序，且不知公司地點為何，對於
    與其聯繫、指示其工作之人，甚至從未謀面，於此情形下，
    被告陳春臺對於對方所告知之工作內容，又豈有可能深信不
    疑。尤以，即便對方確實告知所收取、轉交之款項為賭資，
    亦已彰顯該款項與不法行為相關，而被告陳春臺自稱高職畢
    業，且年逾60歲，可見其具有相當智識程度，並非毫無社會
    經驗或歷練之人，又豈有可能在毫不懷疑之下從事上開工作
    ，是其對於所從事之行為，客觀上即為詐欺集團收水人員之
    角色，衡情應非不知。另被告陳春臺第一次與「劉澤融-阿
    財」聯繫之時間為110年8月6日，其後再次之聯繫紀錄即為
    本案遭查獲之110年8月18日，有上開LINE對話紀錄1份附卷
    可稽（見110年度偵字第34839號卷第155至156頁），然其於
    本院準備程序自承：我跟林美珠接觸過2、3次，在不同地方
    、不同天等節（見本院111年度金訴字第909號卷第64至65頁
    ），證人林美珠於偵查中亦證稱：我只認識陳春臺，我們合
    作大概一個禮拜，卓衍華是拿錢給我的人，我再將收到的贓
    款交給陳春臺等語（見110年度偵字第34839號卷第343至345
    頁），可見本案查獲日絕非被告陳春臺初次參與收取、轉交
    款項之日，再佐以證人林美珠於偵查中證稱：（問：妳與詐
    騙集團之對話紀錄或每次指派工作之內容是否有保留？）沒
    有，對方叫我每次工作結束後，就將對話內容刪除等語（見
    同上卷第343頁），足認被告陳春臺亦有配合刪除每次依指
    示收取、轉交款項之對話紀錄。參以其於警詢時供稱：我是
    在110年8月14日報紙上找工作，加對方「劉澤融-阿財」的L
    INE，自今8月18日做1次云云；於偵查中供稱：我今天第一
    天開始收錢，今天第一次林美珠交錢給我云云；於本院準備
    程序中供稱：我平常不太會刪除LINE的訊息，中間都沒有動
    作，我第一次跟林美珠見面就是8月18日云云，均與前開事
    證明顯不符，可見其歷次供述，無論就加入時點及從事工作
    之次數均多有虛偽，以上各情均可徵其主觀上確實知悉所加
    入為詐欺集團，且所從事之工作為詐欺集團收水工作無訛。
　⒊被告陳春臺係於110年8月18日12時55分許為警查獲乙節，業
    經認定如前，而詐欺集團係於110年8月18日12時8分、同日1
    1時17分，分別著手向附表一編號4、5所示之人實行詐術，
    亦經認定如前，可見當時被告陳春臺尚未為警查獲而仍屬該
    詐欺集團之共同正犯，惟因附表一編號4、5所示之人於匯款
    前，各該人頭帳戶均已因持有提款卡之同案被告傅家寶為警
    查緝並配合警方查緝上游，而客觀上脫離詐欺集團之支配管
    領，是被告陳春臺三人以上共同詐欺犯行僅屬未遂。
　㈡被告傅家寶部分：
　　訊據被告傅家寶就附表一編號1至3之三人以上共同詐欺、洗
    錢及參與犯罪組織之犯罪事實均坦承不諱，核與證人即同案
    被告陳春臺、卓衍華於警詢及偵查中、證人林美珠、證人即
    告訴人連杏姿、葉佳艷、尤素敏於警詢時證述明確（警詢部
    分均不包括證明參與犯罪組織），並有內政部警政署反詐騙
    諮詢專線紀錄表、新北市政府警察局三重分局慈福派出所受
    理詐騙帳戶通報警示簡便格式表、金融機構聯防機制通報單
    、通話記錄、對話紀錄、轉帳交易明細（告訴人連杏姿部分
    ）、內政部警政署反詐騙諮詢專線紀錄表、桃園市政府警察
    局大溪分局圳頂派出所受理詐騙帳戶通報警示簡便格式表、
    金融機構聯防機制通報單、對話紀錄、轉帳交易明細（告訴
    人葉佳艷部分）、內政部警政署反詐騙諮詢專線紀錄表、新
    北市政府警察局三重分局長泰派出所受理詐騙帳戶通報警示
    簡便格式表、金融機構聯防機制通報單、郵政入戶匯款申請
    書（告訴人尤素敏部分）、合作金庫商業銀行玉成分行110
    年11月12日函暨高中陽帳號0000000000000號帳戶開戶資料
    、交易明細、中華郵政股份有限公司110年10月4日函暨李世
    寶帳號00000000000000號帳戶開戶資料、交易明細、監視器
    錄影翻拍照片、被告傅家寶與「劉澤融-阿財」之LINE對話
    紀錄1份附卷可稽，足認被告傅家寶任意性自白與事實相符
    。
　㈢被告卓衍華部分：　
　　訊據被告卓衍華矢口否認有何上開犯行，辯稱：我是被騙的
    ，我打電話過去應徵，他說是橋牌社，我是負責送資料給會
    計，信封都是密封的，是否是資料我不曉得云云。經查：
　⒈被告卓衍華與「劉澤融-阿財」聯繫而從事收取、轉交信封袋
    之工作，且其係自同案被告傅家寶收取而轉交給林美珠，並
    於上開時間、地點為警查獲等節，業據被告卓衍華供承不諱
    ，核與證人即同案被告傅家寶、證人林美珠於警詢及偵查中
    之證述相符（警詢部分均不包括證明參與犯罪組織），並有
    被告卓衍華與「劉澤融-阿財」之LINE對話紀錄1份在卷可稽
    ，此部分事實，首堪認定。又詐欺集團之其他成員詐欺附表
    一編號4、5所示之人，暨同案被告傅家寶為警查獲各情，業
    經認定如前，此部分事實，同堪認定
　⒉就被告卓衍華是否知悉其所收取、轉交信封袋內為現金乙節
    ，被告卓衍華於警詢時供稱：阿財告知我工作內容就是收錢
    、確認金額，再將款項送往指定地方等語（見110年度偵字
    第34839號卷第27頁），核與其與「劉澤融-阿財」之LINE對
    話紀錄可見其自110年8月8日開始與「劉澤融-阿財」聯繫後
    ，即於翌日起多次依指示前往各地點，並於對話中提及「共
    145000？」、「共98000？」、「共127000？」、「已確認.
    ..49000」、「確認了137000元」、「已確認金額...121000
    」、「已確認金額是147000」、「已確認金額113000」、「
    已確認金額...147000元」、「已確認金額...192000元」、
    「已確認金額...117000元」、「已確認金額...108000元」
    、「已確認金額...117000元」、「已確認金額...195000元
    」、「正確金額是245000元」、「已確認金額...235000元
    」、「已確認金額...176000元」、「已確認金額...254000
    」、「已確認金額...154000元」、「已確認金額...151000
    元」、「已確認金額...147000元」、「已確認金額...1460
    00元」、「已確認金額...165000元」、「已確認金額...23
    4000元」、「已確認金額...38000元」、「已確認金額...2
    00000元」等語相符，有該對話紀錄1份附卷足參（見同上卷
    第123至153頁），可見其知悉所收取及轉交之信封袋內為現
    金無訛。是其於本院準備程序辯稱工作內容係送資料、不知
    信封袋內為何物云云，均係卸責之詞。
　⒊被告卓衍華於警詢及偵查中均辯稱當時認為係收取賭金云云
    ，惟綜觀卷內被告卓衍華、同案被告陳春臺、傅家寶及林美
    珠各自與「劉澤融-阿財」之LINE對話紀錄，均未見其4人或
    「劉澤融-阿財」有提及賭金一事，是此部分辯解，已難認
    有據。況依被告卓衍華之歷次供述，可知其從事此一工作，
    並未經一般任職之正式面試程序，且不知公司地點為何，對
    於與其聯繫、指示其工作之人，甚至從未謀面，於此情形下
    ，被告卓衍華對於對方所告知之工作內容，又豈有可能深信
    不疑。尤以，即便對方確實告知所收取、轉交之款項為賭金
    ，亦已彰顯該款項與不法行為相關，而被告卓衍華自稱國小
    畢業，且年逾40歲，可見其具有相當智識程度，並非毫無社
    會經驗或歷練之人，又豈有可能在毫不懷疑之下從事上開工
    作，是其對於所從事之行為，客觀上即為詐欺集團收水人員
    之角色，衡情應非不知。另被告卓衍華第一次與「劉澤融-
    阿財」聯繫之時間為110年8月8日，翌日起即開始從事收取
    、轉交現金之工作至本案遭查獲之110年8月18日，期間收取
    並確認現金數額達26次，有上開LINE對話紀錄1份附卷可稽
    ，可見其從事該行為之期間非短短2、3日，次數更是密集頻
    繁。參以其於警詢時供稱：我自8月16日至今18日擔任收水
    工作，一天3次，共9次云云；於本院準備程序中供稱：我才
    做2、3天而已，信封都是密封，是否是資料我不曉得云云，
    均與前開事證明顯不符，可見其歷次供述，無論就加入時點
    、從事工作之次數及是否知悉信封袋內為現金均多有虛偽，
    以上各情均可徵其主觀上確實知悉所加入為詐欺集團，且所
    從事之工作為詐欺集團收水工作無訛。
　⒋被告卓衍華係於110年8月18日12時36分許為警查獲乙節，業
    經認定如前，而詐欺集團係於110年8月18日12時8分、同日1
    1時17分，分別著手向附表一編號4、5所示之人實行詐術，
    亦經認定如前，可見當時被告卓衍華尚未為警查獲而仍屬該
    詐欺集團之共同正犯，惟因附表一編號4、5所示之人於匯款
    前，各該人頭帳戶均已因持有提款卡之同案被告傅家寶為警
    查緝並配合警方查緝上游，而客觀上脫離詐欺集團之支配管
    領，是被告卓衍華三人以上共同詐欺犯行僅屬未遂。
　㈣綜上，本案事證明確，被告3人上開犯行均堪認定，應依法論
    科。　
三、論罪科刑：
　㈠核被告陳春臺、卓衍華就附表一編號5所為，均係犯刑法第33
    9條之4第2項、第1項第2款之三人以上共同詐欺取財未遂罪
    及組織犯罪防制條例第3條第1項後段之參與犯罪組織罪；被
    告陳春臺、卓衍華就附表一編號4所為，均係犯刑法第339條
    之4第2項、第1項第2款之三人以上共同詐欺取財未遂罪。被
    告傅家寶就附表一編號1所為，係犯刑法第339條之4第1項第
    2款之三人以上共同詐欺取財罪、洗錢防制法第14條第1項之
    洗錢罪及組織犯罪防制條例第3條第1項後段之參與犯罪組織
    罪；被告傅家寶就附表一編號2、3所為，均係犯刑法第339
    條之4第1項第2款之三人以上共同詐欺取財罪、洗錢防制法
    第14條第1項之洗錢罪。
　㈡公訴意旨認被告陳春臺、卓衍華所犯係三人以上共同詐欺取
    財既遂罪，容有誤會。惟正犯與幫助犯、既遂犯與未遂犯，
    其基本犯罪事實並無不同，僅犯罪之態樣或結果有所不同，
    尚不生變更起訴法條之問題，自毋庸變更起訴法條，併此敘
    明。
　㈢被告3人就上開犯行，與「劉澤融-阿財」等人所屬詐欺集團
    ，分別有犯意聯絡及行為分擔，均為共同正犯。
　㈣被告3人於上開期間參與犯罪組織，在性質上屬行為繼續之繼
    續犯，僅成立一罪。
　㈤被告3人參與之犯罪組織，係三人以上，以實施詐術為手段所
    組成具有持續性及牟利性之有結構性組織之詐欺集團，而卷
    內並無事證可證該詐欺集團之組成，另有其他詐欺以外之犯
    罪目的，則其等參與該犯罪組織，本即係欲藉由該參與犯罪
    組織之繼續犯之實行，而遂行其後詐欺及洗錢之犯行，其犯
    罪目的單一，且具有行為局部之同一性，故被告陳春臺、卓
    衍華所犯首次三人以上共同詐欺取財未遂罪（即附表一編號
    5部分）及被告傅家寶所犯首次三人以上共同詐欺取財罪、
    洗錢罪（即附表一編號1部分），與其等所犯參與犯罪組織
    罪間，暨被告傅家寶就附表一編號2、3所犯三人以上共同詐
    欺取財罪、洗錢罪，均為想像競合犯，各應依刑法第55條規
    定，從一重之三人以上共同詐欺取財未遂罪或三人以上共同
    詐欺取財罪論處。
　㈥被告陳春臺、卓衍華所犯上開2罪及被告傅家寶所犯上開3罪
    ，犯意各別，行為互殊，均應分論併罰。
　㈦被告陳春臺、卓衍華均著手於三人以上共同詐欺取財之實行
    ，惟因前述原因犯罪仍屬未遂，爰均依刑法第25條第2項規
    定，按既遂犯之刑減輕其刑。
　㈧爰以行為人之責任為基礎，並審酌被告3人各係以上開分工方
    式為參與犯罪組織、詐欺及被告傅家寶洗錢行為之犯罪手段
    ，被告陳春臺於警詢時自稱經濟狀況小康，並於本院審理時
    自稱目前從事工程承包，與母親同住；被告傅家寶於警詢時
    自稱經濟狀況貧寒，並於本院審理時自稱目前從事工程工作
    ，與老婆、小孩同住；被告卓衍華於警詢時自稱經濟狀況勉
    持，並於本院審理時自稱目前從事工讀生工作，與父親同住
    等生活狀況，被告陳春臺、卓衍華先前均有其他論罪科刑紀
    錄，可見其等品行欠佳，被告傅家寶先前並無論罪科刑紀錄
    ，可見其品行尚可，被告陳春臺高職畢業、被告傅家寶自稱
    國小畢業、被告卓衍華自稱國小畢業，惟均無事證可認其等
    具有金融、會計、記帳、商業或法律等專業知識之智識程度
    ，被告陳春臺、卓衍華因詐欺未遂而未實際造成告訴人洪韻
    玲、方巾嘉財產損害，被告傅家寶造成告訴人連杏姿、葉佳
    艷、尤素敏受有上開財產損害，及所涉洗錢犯行之金額尚未
    甚鉅，自洗錢犯行中獲利亦微，被告陳春臺、卓衍華均矢口
    否認犯行，且未與告訴人洪韻玲、方巾嘉達成和解或獲其等
    原諒，被告傅家寶坦承犯行，且就洗錢及參與犯罪組織之犯
    行，均符合自白減刑之規定，惟僅與告訴人連杏姿成立調解
    ，未與告訴人葉佳艷、尤素敏成立調解或賠償其等損害之犯
    後態度等一切情狀，分別量處如主文所示之刑，並諭知罰金
    如易服勞役之折算標準，暨綜合考量被告3人之人格，及其
    等所犯上開各罪侵害法益相同，於刑法第51條第5款所定範
    圍內，審酌刑罰邊際效應隨刑期遞減、所生痛苦程度隨刑期
    遞增及其復歸社會之可能性等情，各定其等應執行之有期徒
    刑，並於同條第7款所定範圍內，定被告傅家寶應執行之罰
    金刑，復諭知所定之罰金刑如易服勞役之折算標準，以示懲
    儆。
　㈨司法院大法官業於110年12月10日以釋字第812號解釋宣告組
    織犯罪防制條例第3條第3項關於強制工作之規定違憲，並自
    該日起失其效力，本案即無須審究被告3人應否宣告強制工
    作，附此敘明。
四、扣案附表二編號6、9、11所示手機，分別係被告3人所有供
    與「劉澤融-阿財」聯繫而為上開犯行所用之物，扣案附表
    二編號5所示之物，係被告傅家寶所有，供為上開犯行所用
    之物，均應依刑法第38條第2項前段規定宣告沒收。又扣案
    附表二編號1、7所示贓款，分別係被告傅家寶、卓衍華參與
    犯罪組織領取或收水取得尚未及交付上游之犯罪所得，扣案
    附表二編號2、10所示款項，分別係被告傅家寶、陳春臺參
    與犯罪組織之犯罪所得，均應依刑法第38條之1第1項前段宣
    告沒收。又被告卓衍華自承參與犯罪組織期間取得3500元報
    酬，核屬其本件犯罪所得，雖未扣案，仍應依刑法第38條之
    1第1項前段宣告沒收，並依同條第3項規定，諭知於全部或
    一部不能沒收或不宜執行沒收時，追徵其價額，又上開犯罪
    所得為免重複於被告3人所犯各罪主文項下沒收，並兼衡其
    等參與犯罪組織而取得或獲得犯罪所得之情形，爰均於其等
    參與詐欺集團首次所犯詐欺之主文項下宣告沒收及追徵。至
    附表二編號3、4所示之物，衡情業已警示或補辦，其沒收與
    否欠缺刑法上之重要性，而附表二編號8所示現金，尚無證
    據可認係犯罪所得，爰均不予宣告沒收。
五、公訴意旨另以被告陳春臺、卓衍華就附表一編號4、5所為，
    另涉犯洗錢行為。因認被告陳春臺、卓衍華涉犯洗錢防制法
    第14條第1項之洗錢罪嫌。惟查，附表一編號4、5所示之人
    於匯款前，各該人頭帳戶均已因持有提款卡之同案被告傅家
    寶為警查緝並配合警方查緝上游，而客觀上脫離詐欺集團之
    支配管領，其中附表一編號4款項匯入後即未經提領，附表
    一編號5所示款項係同案被告傅家寶配合警方提領詐得款項
    以查緝上游，有附表一編號4、5所示人頭帳戶之交易明細各
    1份在卷可參，是此部分難認詐欺集團已著手於洗錢之犯行
    ，自無從論以被告陳春臺、卓衍華洗錢罪或洗錢未遂罪，惟
    此部分若成立犯罪，與上開有罪部分，具有想像競合犯之裁
    判上一罪關係，爰均不另為無罪之諭知。
貳、無罪部分：　　
一、公訴意旨另以被告傅家寶就附表一編號4、5所為，另涉犯詐
    欺及洗錢行為。因認被告傅家寶此部分涉犯刑法第339條之4
    第1項第2款之三人以上共同詐欺取財及洗錢防制法第14條第
    1項之洗錢等罪嫌云云。
二、按犯罪事實應依證據認定之，無證據不得認定犯罪事實；不
    能證明被告犯罪，應諭知無罪之判決，刑事訴訟法第154條
    第2項、第301條第1項分別定有明文。次按檢察官對於起訴
    之犯罪事實，應負提出證據及說服之實質舉證責任。倘其所
    提出之證據，不足為被告有罪之積極證明，或其指出證明之
    方法，無法說服法院以形成被告有罪之心證者，應貫徹無罪
    推定原則，刑事妥速審判法第6條定有明文。
三、檢察官認被告傅家寶涉犯上開罪名，無非係以起訴書所載證
    據為其主要論據。惟查，被告傅家寶係於110年8月18日10時
    55分許，在新北市○○區○○○路0○0號前為警查獲，而詐欺集團
    成員係於110年8月18日12時8分、同日11時17分，分別著手
    向附表一編號4、5所示之人實行詐術等節，均經認定如前，
    可見被告傅家寶為警查獲時，詐欺集團尚未著手向附表一編
    號4、5所示之人實行詐術，而被告傅家寶為警查獲後隨即配
    合警方查緝上游，堪認其遭查獲時已中斷與詐欺集團之犯意
    聯絡及行為分擔，自難認其就此部分仍應負三人以上共同詐
    欺及洗錢之相關罪責。
四、綜上所述，檢察官提出之證據，不足以證明被告傅家寶確有
    公訴意旨所指此部分犯行。此外，依本院調查所得之證據，
    亦不足以形成被告傅家寶有罪之心證，揆諸前開規定，不能
    證明被告犯罪，應為被告傅家寶無罪之諭知，以昭審慎。
據上論斷，應依刑事訴訟法第299條第1項前段、第301條第1項，
判決如主文。
本案經檢察官黃冠傑提起公訴及追加起訴，檢察官王佑瑜到庭執
行職務。
中　　華　　民　　國　　111 　年　　12　　月　　7 　　日
                  刑事第十二庭  審判長法  官  陳正偉
                                      法  官  鄭淳予
                                      法  官  陳志峯峯
以上正本證明與原本無異。
如不服本判決應於收受送達後20日內向本院提出上訴書狀，並應
敘述具體理由；其未敘述上訴理由者於上訴期間屆滿後20日內向
本院補提理由書（均須按他造當事人之人數附繕本）「切勿逕送
上級法院」。
                                      書記官  喻誠德
中　　華　　民　　國　　111 　年　　12　　月　　7 　　日
附錄本案論罪科刑法條全文：
中華民國刑法第339條之4
犯第三百三十九條詐欺罪而有下列情形之一者，處一年以上七年
以下有期徒刑，得併科一百萬元以下罰金：
一、冒用政府機關或公務員名義犯之。
二、三人以上共同犯之。
三、以廣播電視、電子通訊、網際網路或其他媒體等傳播工具，
    對公眾散布而犯之。
前項之未遂犯罰之。
洗錢防制法第2條
本法所稱洗錢，指下列行為：
一、意圖掩飾或隱匿特定犯罪所得來源，或使他人逃避刑事追訴
    ，而移轉或變更特定犯罪所得。
二、掩飾或隱匿特定犯罪所得之本質、來源、去向、所在、所有
    權、處分權或其他權益者。
三、收受、持有或使用他人之特定犯罪所得。
洗錢防制法第14條
有第二條各款所列洗錢行為者，處七年以下有期徒刑，併科新臺
幣五百萬元以下罰金。
前項之未遂犯罰之。
前二項情形，不得科以超過其特定犯罪所定最重本刑之刑。 
組織犯罪防制條例第3條
發起、主持、操縱或指揮犯罪組織者，處三年以上十年以下有期
徒刑，得併科新臺幣一億元以下罰金；參與者，處六月以上五年
以下有期徒刑，得併科新臺幣一千萬元以下罰金。但參與情節輕
微者，得減輕或免除其刑。具公務員或經選舉產生之公職人員之
身分，犯前項之罪者，加重其刑至二分之一。
犯第一項之罪者，應於刑之執行前，令入勞動場所，強制工作，
其期間為三年。
前項之強制工作，準用刑法第九十條第二項但書、第三項及第九
十八條第二項、第三項規定。
以言語、舉動、文字或其他方法，明示或暗示其為犯罪組織之成
員，或與犯罪組織或其成員有關聯，而要求他人為下列行為之一
者，處三年以下有期徒刑，得併科新臺幣三百萬元以下罰金：
一、出售財產、商業組織之出資或股份或放棄經營權。
二、配合辦理都市更新重建之處理程序。
三、購買商品或支付勞務報酬。
四、履行債務或接受債務協商之內容。
前項犯罪組織，不以現存者為必要。
以第五項之行為，使人行無義務之事或妨害其行使權利者，亦同
。　　
附表一：
編號 告訴人 詐欺時間及方式 匯入帳戶 備註 主文（含沒收） 1 連杏姿 詐欺集團成員於110年8月10日18時38分許撥打電話予連杏姿，向連杏姿冒稱係其姪女，佯稱需款孔急，請求連杏姿借款云云，致連杏姿陷於錯誤，而於同年月13日14時52分、14時54分，分別匯款新臺幣（下同）5萬元、3萬元至右列帳戶。 高中陽所申設之合作金庫商業銀行帳號0000000000000號帳戶 追加起訴部分 傅家寶犯三人以上共同詐欺取財罪，處有期徒刑壹年壹月，併科罰金新臺幣伍仟元，罰金如易服勞役，以新臺幣壹仟元折算壹日。扣案如附表二編號1、2、5、6所示之物均沒收。 2 葉佳艷 詐欺集團成員於110年8月10日19時54分許撥打電話予葉佳艷，向葉佳艷冒稱係其姪女，佯稱需款孔急，請求葉佳艷借款云云，致葉佳艷陷於錯誤，而於同年月12日14時10分匯款3萬元至右列帳戶。 高中陽所申設之合作金庫商業銀行帳號0000000000000號帳戶 追加起訴部分 傅家寶犯三人以上共同詐欺取財罪，處有期徒刑壹年，併科罰金新臺幣伍仟元，罰金如易服勞役，以新臺幣壹仟元折算壹日。扣案如附表二編號5、6所示之物均沒收。  3 尤素敏 詐欺集團成員於110年8月15日17時29分許撥打電話予尤素敏，向尤素敏冒稱係其姪子，佯稱需款孔急，請求尤素敏借款云云，致尤素敏陷於錯誤，而於同年月16日10時17分、15時3分，分別匯款12萬元、7萬元至右列帳戶。 李世寶所申設之郵局帳號00000000000000號帳戶 追加起訴部分 傅家寶犯三人以上共同詐欺取財罪，處有期徒刑壹年壹月，併科罰金新臺幣伍仟元，罰金如易服勞役，以新臺幣壹仟元折算壹日。扣案如附表二編號5、6所示之物均沒收。 4 洪韻玲 詐欺集團成員於110年8月18日12時8分許，撥打電話予洪韻玲，向洪韻玲冒稱係其表妺，佯稱需款孔急，請求洪韻玲借款云云，致洪韻玲陷於錯誤，而於同年月18日13時32分，匯款5萬元至右列帳戶。 吳肇原所申設之玉山銀行帳號0000000000000號帳戶 起訴部分 陳春臺犯三人以上共同詐欺取財未遂罪，處有期徒刑陸月。扣案如附表二編號11所示之物沒收。 卓衍華犯三人以上共同詐欺取財未遂罪，處有期徒刑陸月。扣案如附表二編號9所示之物沒收。 5 方巾嘉 詐欺集團成員於臉書社群刊登出售行動電話（全新iPhone12Pro max）之不實訊息，適方巾嘉於110年8月18日11時4分許，依上開訊息與詐欺集團加LINE並下單，經對方於同日11時17分提供右列帳戶要求匯款，致其陷於錯誤，而依指示於110年8月18日11時29分，匯款2萬元至右列帳戶。 洪銘隆所申設之土地銀行帳號000000000000號帳戶 起訴部分 陳春臺犯三人以上共同詐欺取財未遂罪，處有期徒刑陸月。扣案如附表二編號10、11所示之物均沒收。 卓衍華犯三人以上共同詐欺取財未遂罪，處有期徒刑陸月。扣案如附表二編號7、9所示之物均沒收。未扣案犯罪所得新臺幣參仟伍佰元沒收，於全部或一部不能沒收或不宜執行沒收時，追徵其價額。 
附表二：
編號 品名及數量 所有人/持有人 備註 1 現金20萬元 傅家寶 沒收。 2 現金5000元  沒收。 3 提款卡11張  不沒收。 4 存摺1本  不沒收。 5 信封袋7個  沒收。 6 黑色手機1支（內含門號0000000000號SIM卡1張）  沒收。 7 現金3萬8000元 卓衍華 沒收。 8 現金3000元  不沒收。 9 SHARP手機1支（內含SIM卡1張）  沒收。 10 現金3000元 陳春臺  沒收。 11 VIVO手機1支（內含SIM卡1張）  沒收。